臺灣高等法院刑事判決　　　　　　　　　　　　　九十一年度上易字第一一一三號
　　上　訴　人　臺灣板橋地方法院檢察署檢察官
　　被　　　告　丙○○
　　被　　　告　甲○○
右上訴人因被告等背信案件，不服臺灣板橋地方法院九十一年度易字第七四一號，中
華民國九十一年三月二十九日第一審判決（起訴案號：臺灣板橋地方法院檢察署九十
一年度偵字第一五一八號）提起上訴，本院判決如左：
    主  文
上訴駁回。
    理  由
一、公訴意旨略以：被告丙○○與被告甲○○係夫妻，被告丙○○在臺北縣板橋市○○路三三二號地下一樓「松青商業股份有限公司」經營之松青超市新海店（下稱
    松青超市）擔任收銀員，代表松青超市負責結帳、收取貨款，為松青超市處理事
    務之人，竟與被告甲○○共同基於意圖為自己不法利益之犯意聯絡，於九十一年
    一月二日二十一時五十分許，由被告甲○○藉被告丙○○擔任收銀工作之便，將
    價值新臺幣（下同）二千四百四十六元之商品，拿至被告丙○○之收銀台結帳，
    被告丙○○即違背其對客戶所購買之商品應誠實結帳收取價款之任務，未予結帳
    收取上開價款，即將全部商品放入松青超市之包裝袋內，由被告甲○○佯裝結帳
    完畢，攜帶全部商品離開收銀台，足以生損害於松青超市，因指被告等涉共犯背
    信罪嫌云云。
二、按犯罪事實應依證據認定之，無證據不得推定其犯罪事實，又不能證明被告犯罪
    者，應諭知無罪之判決，刑事訴訟法第一百五十四條、第三百零一條第一項定有
    明文。而所謂認定犯罪事實之證據，係指足以認定被告確有犯罪行為之積極證據
    而言，該項證據自須適合於被告犯罪事實認定，始得採為斷罪資料。又苟未能發
    現相當證據，或證據不足以證明，自不能以推測或擬制之方法，以為裁判基礎，
    最高法院二十九年度上字第三一○五號、四十年度臺上字第八六號判例意旨分別
    足資參照。
三、公訴意旨指被告等涉犯背信罪嫌，無非以被告甲○○既辯稱其意在換貨，並非未
    付款拿走貨品云云，則被告丙○○竟未核對被告甲○○所換貨品，顯見渠等所辯
    不實，又有證人乙○○之證詞，及贓物認領保管收據等為主要論據。惟訊據被告
    均堅決否認犯行，被告甲○○辯稱：伊至松青超市購買六罐奶粉結帳後，因為發
    現所購買之廠牌有錯誤，故向被告丙○○打聲招呼後，自行進入更換，所以從被
    告丙○○之收銀台出來，就沒有再次結帳等語；被告丙○○則辯稱：甲○○他所
    換買的物品並沒有超過第一次進去所買的物品的價值，所以沒有再更換發票，又
    因為甲○○他剛拿進去三、四分鐘就出來，所以我還記得他購買的價錢等語。
四、經查：被告甲○○、丙○○為夫妻，有卷附戶口名簿影本、戶籍謄本在卷可稽，
    是被告甲○○至上開超市購買物品，若發現有錯誤，知會其妻被告丙○○後進入
    換取，可免去不必要之詢問、查對，且渠等既為夫妻，被告丙○○對於三、四分
    鐘前被告甲○○所購買物品之價錢仍有記憶，自非與常情不符。又本件被告甲○○係因為走過收銀機時，被告丙○○未再對被告甲○○結帳，經松青超市店長乙○○查覺有異，攔阻被告甲○○後並核對發票，因被告甲○○所持六罐奶粉與發
    票所示不同，而報警處理，為證人乙○○一再供明在卷。惟當時員警對被告甲○○進行附帶搜索後，除被告甲○○所持六罐奶粉之外，並無發現其他貨品，此有
    警製搜索、扣押筆錄在卷可稽，而當時被告等即均一致辯稱係甲○○進入更換貨
    品等語明確。查扣案監視錄影帶中，雖有被告甲○○由丙○○收銀台經過時，並
    未付款之鏡頭，並經檢察官勘驗明確（見臺灣板橋地方法院檢察署九十一年一月
    二十四日勘驗筆錄），惟並無被告甲○○空手進入松青超市之鏡頭，證人乙○○
    亦證稱確實未見到被告甲○○進入超市之情形等語（見原審九十一年三月十九日
    訊問筆錄），是尚難以被告丙○○未再對被告甲○○所持貨品核對，即論斷渠等
    共犯背信犯行。且由證人乙○○提出被告甲○○當時所持有之發票一紙，已足證
    明被告甲○○於九十一年一月二日二十一時四十分許，曾購買奶粉六罐，經以二
    千五百元支付後找零二十八元。而被告甲○○本來購買之奶粉，為Ｓ－２６見兒
    樂奶粉三罐、優寶較大嬰兒奶粉三罐，總價二千四百七十二元，至於為警查獲時
    所持之奶粉，為Ｓ－２６見兒樂奶粉二罐、優生幼兒奶粉四罐，總價二千四百四
    十六元，並未超過發票上所證明被告甲○○所支付之價金，且貨品廠牌不同，與
    被告等所辯換貨品一節大致相符。況證人乙○○經本院再行訊問，亦結證事後盤
    點時，並未發現有失竊之奶粉，或有任何損失，因而已將本案查獲時之六罐奶粉
    及差價二十六元退還被告甲○○，亦有筆錄在卷可參，顯見被告甲○○辯稱係以
    貨換貨一節，非不足採。綜上，足證被告甲○○辯稱其第二次進入超市，係更換
    所購買奶粉之廠牌及被告丙○○所辯因甲○○所換貨品未超過原價，故無須補差
    額等語，與上開事證相符，應非虛言。且由扣案錄影帶內容及證人乙○○之證詞
    ，並不足以認定被告甲○○所持之六罐奶粉後，係未曾結帳即擅行取走之財物。
五、此外，本院復查無其他積極事證，足證被告等共涉有背信犯行，原審同此認定，
    因而諭知被告等無罪之判決，經核並無不合。檢察官上訴以被告丙○○全無查驗
    核對，與常情不符，又被告二人為夫妻即有默契。被告對於溢付之二十六元甘受
    損失，亦有不合。被告丙○○見甲○○出來，亦即停止對其他客人結帳，並再抽
    取塑膠袋為甲○○包裝，讓朱某快速通關。又甲○○對於Ｓ─２６奶粉部分並未
    更換，何以要攜帶入場，均有違常情等語，指摘原判決不當，請求撤銷改判，惟
    查被告甲○○確有購貨發票無誤，且該超商既經盤點而未受損失，被告等之辯解
    尚可採信已如前所述，是檢察官上訴所指各節，尚不足以推翻前開說明，是其上
    訴既無理由，應予駁回。
據上論斷，應依刑事訴訟法第三百六十八條，判決如主文。
本案經檢察官劉斐玲到庭執行職務。
中      華      民      國      九十一    年    六    月    二十八      日
                              台灣高等法院刑事第十庭
                                  審判長法  官  溫  耀  源
                                        法  官  黃  金  富
                                        法  官  何  菁  莪
右正本證明與原本無異。
不得上訴。
                                        書記官  吳  瑞  英
中      華      民      國      九十一    年    七    月         一     日
